【裁判字號】    90,台上,5929
【裁判日期】    900927
【裁判案由】    走私
【裁判全文】
最高法院刑事判決                                九十年度台上字第五九二九號
    上  訴  人  甲○○
右上訴人因走私案件，不服台灣高等法院中華民國九十年六月二十八日第二審更審判
決（九十年度上更(一)字第一五五號，起訴案號：台灣基隆地方法院檢察署八十九年度
偵字第一二七一號），提起上訴，本院判決如左：
    主  文
上訴駁回。
    理  由
一運送走私物品部分：
按刑事訴訟法第三百七十七條規定，上訴於第三審法院，非以判決違背法令為理由，
不得為之。是提起第三審上訴，應以原判決違背法令為理由，係屬法定要件。如果上
訴理由狀並未依據卷內訴訟資料，具體指摘原判決不適用何種法則或如何適用不當，
或所指摘原判決違法情事，顯與法律規定得為第三審上訴理由之違法情形，不相適合
時，均應認其上訴為違背法律上之程式，予以駁回。上訴人甲○○上訴意旨略稱：(一)
、卷附基隆市警察局逕行搜索結果報告書記載該次搜索係依刑事訴訟法第八十八條之
一第三項實施搜索，惟同條第一項規定必須「情況急迫」始得逕行拘提。上訴人於民
國八十九年三月九日上午，即已完成販入運送系爭洋菸之行為，而警員搜索上述處所
之時間為八十九年三月十日，距犯罪發生後已經過一段顯著之時間，無急迫性可言，
而修正前刑事訴訟法第一百三十一條僅規定對人之搜索，不包括對物之搜索，且僅於
同法第八十八條之一所列之情形，始得逕行搜索。上述逕行搜索結果報告書記載警方
因接獲線報指在台北縣樹林鎮○○街三十六巷六、八號內「藏放」有走私未稅洋菸而
逕行搜索云云，既係「藏放」，則在其移動前，應有相當之時間聲請取得搜索票，在
聲請取得搜索票前，派員把守現場維持現狀即可，依當時情況，難謂有急迫性，是警
察搜索時並無修正前刑事訴訟法第八十八條之一所列之情形，自無修正前同法第一百
三十一條準用之餘地。警方當時不得無搜索票即進入上訴人處所逕行搜索，其逕行搜
索，自屬違法，應排除其證據能力。原審既採扣案未稅洋菸為認定犯罪事實及適用法
律之基礎，即應實質審查搜索當時是否確有刑事訴訟法第八十八條之一情形，而符合
「情況急迫」得為逕行搜索之法定程序，然原審未詳加調查，遽採為判決之基礎，當
然為違背法令。又原審對警方不符刑事訴訟法第八十八條之一及修正前同法第一百三
十一條規定之違法搜索所得之證據，何以仍採為判決之基礎，未於判決內詳加論述其
取捨之理由，亦有判決不載理由之違法。(二)、上訴人販入系爭未稅洋菸行為，自應伴
隨予以運送，是上訴人所犯懲治走私條例第三條第一項之運送行為，與台灣省內菸酒
專賣暫行條例第三十七條第五款之販賣行為，應屬法條競合中之吸收關係，原判決認
上訴人所犯該二罪，有方法結果之牽連關係，而依牽連犯論擬，有判決不適用法則及
適用法則不當之違法。(三)、上訴人未曾供稱知悉系爭未稅洋菸係不詳姓名綽號「阿南
」之成年男子於不詳時地一次私運進口，完稅價格共計新台幣（下同）一百三十四萬
四千二百二十元之走私物品，亦無其他積極證據可資證明扣案洋菸為私運進口，且其
是否一次進口，亦非無疑，原審未予究明，即認係一次私運進口，又未敘明其憑以認
定之證據及理由，有判決不適用法則及理由不備之違法等語。
惟查：採證認事係屬事實審法院之職權，而法院憑以認定犯罪事實之證據，並不以直
接證據為限，即綜合各種直接、間接證據，本於推理作用，為其認定犯罪事實之基礎
，如不違背經驗法則與論理法則，亦非法所不許。又證據之證明力由法院自由判斷之
，為刑事訴訟法第一百五十五條第一項所明定，此項自由判斷職權之行使，苟係基於
普通日常生活之經驗，而非違背客觀上應認為確實之定則者，即屬合於經驗法則，不
容當事人任意指摘其違法。原判決依憑上訴人於警訊、偵查及原審調查時之供述，證
人葉建益、張國雄之證述，卷附扣押物品表一紙、被查獲當時之現場照片十二張、房
屋租賃契約書一紙、財政部基隆關稅局八十九年六月二十日基普緝字第八九一○三六
六五號函及扣案未稅洋菸等證據資料，為綜合之判斷，認上訴人有原判決事實欄所載
之犯行，因而撤銷第一審判決，改判依牽連犯論處上訴人運送私運管制物品進口逾公
告數額之走私物品（累犯）罪刑，已詳敘其調查證據之結果及證據取捨並認定犯罪事
實之理由。所為論斷，均有卷存證據資料可資覆按，就形式上觀察，要無採證認事違
背經驗法則、論理法則，或有判決不適用法則或適用法則不當或判決理由不備等違背
法令之情形，尚難任意指為違法。依卷附基隆市警察局執行逕行搜索結果報告書所載
，警方人員接獲線報指在前開處所藏放有走私未稅洋菸，經埋伏發現確有其事，警方
人員本其辦案經驗依當時情況為綜合判斷，認該事實足信為有人在內犯罪而情形急迫
，逕行搜索嫌犯（即上訴人）在內之前開處所，並查獲嫌犯及起獲藏放在該處未貼專
賣憑證之未稅洋菸予以扣押，旋即呈報檢察官，難謂與刑事訴訟法第一百三十一條第
一項第三款所定有事實足信為有人在內犯罪而情形急迫者，司法警察雖無搜索票，得
逕行搜索住宅或其他處所之規定相悖，且與同法第八十八條之一第三項之規定亦無牴
觸，不得任指該次搜索違法，或其所查扣之證物（未稅洋菸）無證據能力。原審就前
開各項證據為綜合之調查而為整體之判斷，認上訴人有前開犯行，且於判決內敘明參
酌上訴人自獲案之初起，即一再供稱係同時買進，再依卷附照片所示，系爭洋菸之防
水包裝，形式一致，可知上訴人所販入之系爭洋菸，係一次私運進口之走私物品無誤
，其論斷並非無據，且非一般事理所無，亦不得任指係無證據憑空推測犯罪事實，或
判決理由不備，而執為上訴第三審之適法理由。又因法律之錯綜規定，一個犯罪行為
該當二個以上法條所定之不同罪名者，即所謂法規競合，屬單純之一罪，與兩個以上
之行為，觸犯兩個以上之罪名，而所犯各罪間有方法、結果牽連關係，應從一重處斷
之牽連犯，客觀上有二個以上之犯罪行為，屬裁判上一罪者不同。販賣未貼專賣憑證
之未稅洋菸與運送走私物品在客觀上並非單純之一個行為，而係二個行為，且無高低
度之階段關係。原判決理由三說明未貼專賣憑證之菸類，不得販賣，台灣省內菸酒專
賣暫行條例第三十條第一項定有明文；如以營利之意思，販入或賣出未貼專賣憑證之
菸類，即為販賣既遂。上訴人為販賣未貼專賣憑證之菸類圖利，而販入如原判決附表
所示之扣案未稅洋菸，雖未及售出即被查獲，然既已販入，核其所為，係犯台灣省內
菸酒專賣暫行條例第三十七條第五款之罪。至於上訴人運送系爭未稅洋菸之走私物品
，係犯懲治走私條例第三條第一項之運送走私物品罪。所犯上開二項罪名，有方法結
果之牽連關係，應從較重之懲治走私條例第三條第一項運送走私物品罪處斷。其認上
訴人意圖販賣而販入未貼專賣憑證之未稅洋菸與運送該洋菸係二個犯罪行為，分別犯
前開二罪，所犯該二罪有方法、結果之牽連關係，而依刑法第五十五條牽連犯之規定
論擬，所為之論斷並非事理所無，且無悖乎經驗法則及論理法則，適用法律並無不當
，不得任意指摘原判決不適用法則或適用法則不當，而執為上訴第三審之合法理由。
扣案未稅洋菸，其完稅價格為一百三十四萬四千二百二十元，有財政部基隆關稅局八
十九年六月二十日基普緝字第八九一○三六六五號函在卷可稽，原審據以為綜合調查
後，採為完稅價格認定之依據，亦無不合。上訴意旨任意指摘原判決違法，並非依據
卷內資料為原判決具體違法之指摘，此外上訴意旨未依據卷內訴訟資料指摘原判決有
何具體違背法令之情形，徒憑己見，就原審採證認事用法職權之適法行使，及原判決
已明白論斷之事項，仍執前詞，任意指摘原判決違法，並就扣案之未稅洋菸是否為走
私之物品仍為單純事實之爭辯，核與法律規定得為第三審上訴理由之違法情形，不相
適合，應認其此部分之上訴違背法律上之程式，予以駁回。
二違反台灣省內菸酒專賣暫行條例部分：
按刑事訴訟法第三百七十六條所列各罪之案件，經第二審判決者，不得上訴於第三審
法院，法有明文。本件上訴人牽連犯販賣未貼專賣憑證之菸類部分，原判決認係成立
台灣省內菸酒專賣暫行條例第三十七條第五款之罪，核屬刑事訴訟法第三百七十六條
第一款之案件，依上開說明，既經第二審判決，自不得上訴於第三審法院。縱此部分
與前述上訴人運送走私物品部分有牽連關係，為裁判上一罪，但其運送走私物品部分
之上訴為不合法，本院應從程序上予以駁回，而無從為實體上判決，對於輕罪之此部
分，亦無從適用審判不可分原則，為實體上審判，上訴人竟復對此部分提起上訴，顯
為法所不許，應予駁回。
據上論結，應依刑事訴訟法第三百九十五條前段，判決如主文。
中      華      民      國     九十     年      九      月    二十七    日
                              最高法院刑事第四庭
                                  審判長法官  董  明  霈
                                        法官  丁  錦  清
                                        法官  林  茂  雄
                                        法官  王  居  財
                                        法官  張  祺  祥
      右正本證明與原本無異
                                              書  記  官
中      華      民      國     九十     年      十      月      五      日


司法院資訊處製作；財團法人民間司法改革基金會備份。
